臺灣屏東地方法院行政訴訟判決　
110年度交字第173號
111年4月18日辯論終結
原      告  陳英鳳  
被      告  交通部公路總局高雄區監理所

代  表  人  李瑞銘  
訴訟代理人  曾秀招  
上列當事人間交通裁決事件，原告不服110年11月9日裁字第82-V
00000000號裁決，提起行政訴訟，本院判決如下：
    主  文
原告之訴駁回。
訴訟費用新臺幣參佰元由原告負擔。
    事實及理由
一、事實概要：原告駕駛898-XV號營業小客車（下稱系爭車輛）
     於民國109年1月23日17時11分許，行經屏東縣○○鄉○○路00
    號前，因有「駕駛汽車肇事致人受傷而逃逸」之違規情事，
    為警製單舉發屏警交字第V00000000號違規單（下稱系爭舉
    發通知單），被告認原告違反處罰條例第62條第4項之規定
    ，製開裁字第82-V00000000號違反道路交通管理事件裁決書
    （下稱原處分），原告不服處罰，遂提起本件行政訴訟。
二、本件原告主張：
　㈠、緣原告於110年1月23日17時許駕駛系爭車輛於屏東縣○○鄉○
      ○路00號前，不慎與訴外人鍾勝宏騎乘之車輛發生碰撞，
      原告即下車查看，並表明身分，又因原告有預約乘客須離
      開現場且對方亦表示未有大礙，遂於告知聯絡方式後即離
      去，本以為是輕微事故可以自行處理，且於事後也給付對
      方20,000元，詎料對方於事後向警察機關報案，且原告發
      生事故當下即下車察看並告知所屬計程車行及姓名，若本
      案有可責難之處最重應適用處罰條例第62條第3項規定處
      罰，尚未達到有「肇事逃逸」之處罰程度。另按司法院大
      法官解釋釋字第777號意旨，無過失之情形是否構成「肇
      事」，非一般受規範者所得理解或預見，，其文義與法律
      明確性原則有違，並宣告該部分違憲並失其效力。是行政
      罰部分針對「汽車駕駛人駕駛汽車肇事致人受傷或死亡者
      」之規定，行政機關亦應比附援引之。
　㈡、另查，本件被告所為原處分，無任何其他足證原告有上開
      違規行為之事證，僅依屏東縣政府警察局屏東分局110年9
      月17日屏警分交字第11033706300號函為據，即遽認原告
      於上開時、地有舉發單位所指摘之違規行為，顯屬率斷。
      綜上，原處分顯非適法。
　㈢、並聲明：原處分撤銷。
三、被告則答辯以：
　㈠、查「一行為同時觸犯刑事法律及違反行政法上義務規定者
      ，依刑事法律處罰之。但其行為應處以其他種類行政罰或
      得沒入之物而未經法院宣告沒收者，亦得裁處之」、「前
      項行為如經不起訴處分、緩起訴處分確定或為無罪、免訴
      、不受理、不付審理、不付保護處分、免刑、緩刑之裁判
      確定者，得依違反行政法上義務規定裁處之」，行政罰法
      第26條第1 項、第2 項亦有明文。本案經臺灣屏東地方檢
      察署109年度偵字第1407號緩起訴處分書業已裁處向公庫
      支付新臺幣（下同）20,000元，且原告亦已繳納，本案緩
      起訴處分確定，故本件罰鍰部分業經緩起訴處分繳款而免
      予繳納，惟本件吊銷小型車職業駕照，3年內不得考領部
      分，仍得依反行政法上義務規定裁處之。
　㈡、本案經檢核道路交通事故調查卷宗及臺灣屏東地方檢察署1
      09年度偵字1407號緩起訴處分書認原告「因肇事逃逸案件
      ，業經偵查終結，認以緩起訴處分為適當。」、「…本應
      注意起駛前應顯示方向燈，注意前後左右有無障礙或車輛
      行人，並應讓行進中之車輛行人優先通行…足認被告上開
      自白與事實相符。被告犯嫌勘予認定。」，因本案刑事部
      分業已裁處緩起訴處分，故被告依上開法律規定仍得依違
      反行政法上義務規定裁處之，且本案致人受傷部分獲不起
      訴處分之因，係屬訴外人撤告而獲得，故本案確實有致人
      受傷之情形；而行政機關及應為特定法律效果之行政處分
      ，學理上稱之為「羈束處分」，對此種法律賦予單一法律
      效果之羈束處分，並無任何裁量空間，故本案被告僅得依
      上開法律規定作成吊銷小型車職業駕駛執照3年之羈束處
      分，並無裁量空間。
　㈢、按「行政處分如有誤寫、誤算或其他類此之顯然錯誤者，
      處分機關得隨時或依申請更正之。」、「違法行政處分於
      法定救濟期間經過後，原處分機關得依職權為全部或一部
      之撤銷；其上級機關，亦得為之。」、「前項裁決書內容
      有增、刪、塗改之部分應加蓋處罰機關校正章戳。」，行
      政程序法第101 條第1 項、第117 條、違反道路交通管理
      事件統一裁罰基準及處理細則第43條第3 項分別定有明文
      ，本案經被告重新審查後，認上開裁決主文誤植為：「罰
      鍰新台幣玖仟元整」應更正為：「罰鍰業經緩起訴處分，
      免予繳納」，故本案依法更正，並已另行補正裁決書。
　㈣、綜上理由，原告駕駛系爭車輛被警舉發「汽車駕駛人駕車
      肇事致人受傷而逃逸」之違規，有屏警交字第V00000000
      號違規單可稽，爰依處罰條例第62條第4項、第67條第2項
      、第68條第1項裁處吊銷小型車駕駛執照，3年不得考領，
      核無違誤。並聲明：原告之訴駁回。
四、本件如事實概要欄所述之事實，除依原告起訴狀及被告答辯
    狀可認兩造均不爭執外，復有系爭舉發通知單暨送達證書、
    原處分書暨送達證書、汽車車籍資料查詢表、屏東縣政府警
    察局屏東分局110年9月17日屏警交字第11033706300號函、
    屏東地方檢察署109年度偵字第1407號緩起訴處分書、採證
    光碟等在卷可稽（見本院卷第18至57頁），應認屬實。原告
    不服原處分，提起行政訴訟，並以上述事項據為主張，故本
    件兩造之爭點應為：原處分是否適法？
五、本院之判斷：
  ㈠、原告爭執：已留下聯絡方式給對方，並無肇事逃逸之情形
      云云。經查：據本件車禍之對造訴外人鍾勝宏於警詢中證
      稱：對方沒有等我反應就立即駕車離去等語(有警詢筆錄
      在卷可查，見本院卷第39頁)衡情對造與原告偶然碰撞並
      無交惡，對方並無誣陷原告之理由，且衡以原告稱急著去
      載客，原告確實有可能未等對方同意即逕自離開無訛。故
      原告確實有於車禍肇事後，未留在原地等待警察或救護到
      場即自行離去之行為，至為明確。
  ㈡、原告辯稱：在本件車禍中並無肇責，故無所謂肇事可言云
      云。經查：起駛前，不讓行進中之車輛、行人優先通行，
      處600元以上1,800元以下罰鍰，處罰條例第45條第1項第1
      0款定有明文。本件車禍過程經本院勘驗現場路邊監視器(
      勘驗結果見本院卷第69頁背面至70頁)本件車禍系原告駕
      車自路邊起步欲轉入道路中，而與道路中直行之機車發生
      碰撞，依照上開規定，起駛之車輛應禮讓行進中之車輛，
      本件原告並無路權，故毫無疑問原告為主要肇責。原告辯
      稱無肇事責任故根本無肇事可言，並不可採。
  ㈢、原告另稱：本人為外籍配偶，所以不懂法律才會如此，應
      予免責，以後定不再犯云云。然查：原告已取得本國國籍
      ，當然為普通之一般國人，故無需給予特別之待遇。況原
      告為職業駕駛人，理應對其職業之相關法規熟悉，此為對
      其職業之責任及基本義務。故原告此番辯解實屬不負責任
      ，不予可採。
六、綜上所述，原告駕駛系爭車輛確有「汽車駕駛人駕車肇事致
    人受傷而逃逸」之違規事實，應可認定。從而，被告處罰條
    例第62條第4項、第67條第2項、第68條第1項裁處吊銷小型
    車駕駛執照，3年不得考領，洵屬正確，原處分於法並無違
    誤，原告猶執前詞請求撤銷原處分，為無理由，應予駁回。
七、本件判決基礎已臻明確，兩造其餘之攻擊防禦方法及訴訟資
    料經本院斟酌後，核與判決不生影響，無一一論述之必要，
    併予敘明。
八、本件第一審裁判費為新臺幣300 元，應由原告負擔，爰確定
    第一審訴訟費用額如主文第2 項所示。
據上論結，本件原告之訴為無理由，依行政訴訟法第237 條之8
第1 項、第237 條之9 第1 項、第98條第1 項前段，判決如主文
。
中　　華　　民　　國　　111 　年　　4 　　月　　29　　日
　　　　　　　　　行政訴訟庭　法　官　薛侑倫
上為正本係照原本作成。
如不服本判決，應於判決送達後20日內，向本院提出上訴狀並表
明上訴理由（原判決所違背之法令及其具體內容或依訴訟資料可
認為原判決有違背法令之具體事實），其未載明上訴理由者，應
於提出上訴後 20 日內向本院補提理由書（上訴狀及上訴理由書
均須按他造人數附繕本，如未按期補提上訴理由書，則逕予駁回
上訴），並應繳納上訴裁判費新臺幣 750 元。
中　　華　　民　　國　　111 　年　　4 　　月　　29　　日
　　　　　　　　　　　　　　　書記官　沈詩雅